【裁判字號】    99,交聲,186
【裁判日期】    990726
【裁判案由】    違反道路交通管理處罰條例聲明異議
【裁判全文】
臺灣新竹地方法院交通事件裁定         99年度交聲字第186號
原處分機關  交通部公路總局新竹區監理所
異  議  人
即受處分人  丙○○
上列異議人即受處分人因違反道路交通管理處罰條例案件，對於
交通部公路總局新竹區監理所99年3 月12日所為之竹監自字第裁
50-E00000000號違反道路交通管理事件裁決處分，聲明異議，本
院裁定如下：
      主  文
異議駁回。
    理  由
一、按汽車駕駛人，行經有燈光號誌管制之交岔路口闖紅燈者，
    處新臺幣1800元以上5400元以下罰鍰。復按汽車駕駛人有下
    列各款所列條款之一者，除依原條款處罰鍰外，並予記點：
    三、有第43條、第53條或第54條情形之一者，各記違規點數
    3 點，道路交通管理處罰條例第53條第1 項、第63條第1 項
    第3 款分別定有明文。次按行車前應注意，汽車駕駛人及前
    座乘客均應繫妥安全帶；汽車行駛於道路上，其駕駛人或前
    座乘客未繫安全帶者，處駕駛人新臺幣1500元罰鍰，道路交
    通安全規則第89條第1 項第5 款、道路交通管理處罰條例第
    31條第1 項分別定有明文。
二、原處分意旨略以：異議人即受處分人於民國99年1 月24日下
    午2 時55分許，未繫安全帶而駕駛車號8426-RW 號自用小貨
    車，沿新竹縣關西鎮○○路由南向北方向行駛，闖越正義路
    與北平路交岔路口之圓形紅燈，因有「汽車行駛於一般道路
    上汽車駕駛人未繫安全帶」及「駕車行經有燈光號誌管制之
    交岔路口闖紅燈」之違規事由，經新竹縣政府警察局新埔分
    局關西分駐所員警乙○○填製竹縣警交字第E00000000 號違
    反道路交通管理事件通知單（下稱舉發通知單），舉發異議
    人有違反道路交通管理處罰條例第31條第1 項及53條第1 項
    之規定。嗣異議人於上開舉發單所載應到案日期前向原處分
    機關提出陳述，經原處分機關函請原舉發單位調查，原舉發
    機關認異議人仍有前揭違規行為，乃由原處分機關於99年3
    月12 日 以竹監自字第裁50-E00000000號裁決書（下稱裁決
    書），依道路交通管理處罰條例第31條第1 項、第53條第1
    項、第63第1 項第3 款之規定，分別裁處異議人罰鍰新臺幣
    （下同）1,500 及2,700 元，並記違規點數3 點。
三、聲明異議意旨略以：異議人即受處分人丙○○於99年1 月24
    日駕駛車號8426-RW 號自用小貨車，沿新竹縣關西鎮○○路
    由南向北行駛，行經北平路口後過遭警察攔下，我確實沒有
    繫安全帶，但沒有闖紅燈，那天車很多，號誌正好轉黃燈，
    對員警開單舉發事項聲明不服，為此狀請撤銷原處分等語。
四、經查：
（一）本件異議人即受處分人丙○○原就「汽車行駛於一般道路
      上汽車駕駛人未繫安全帶」及「駕車行經有燈光號誌管制
      之交岔路口闖紅燈」聲明異議，而異議人於99年4 月21日
      本院訊問時，丙○○當庭承認未繫安全帶之違規，此部分
      不聲明異議（見本院卷第19頁），是本院僅就駕車行經有
      燈光號誌管制之交岔路口闖紅燈部分予以審酌，在此合先
      敘明。
（二）經本院隔離訊問證人即現場舉發之新竹縣政府警察局新埔
      分局關西分駐所警員乙○○、甲○○，業據2 位證人證述
      情節相符，內容如下：
    １、證人乙○○結證稱：「我於民國99年1 月24日14時到16
        時值巡邏勤務，我與警員甲○○兩人壹組，當時開巡邏
        車，在本件舉發前，我們就停在關西鎮○○路209 號前
        定點取締（事後測量距離正義路與北平路的交岔路口約
        66公尺，並庭呈現場圖一張），舉發闖紅燈的違規車輛
        。大約下午2 點50分左右，目擊這位駕駛人闖紅燈，所
        以甲○○就將他攔停下來，我立即上前查驗身分資料，
        但是駕駛人不願意提供，當時駕駛人也沒有帶駕照、行
        照，我們就依據駕駛人報的身分證資料用無線電請值班
        學長查證身分；後來依據回報的陳報的地址、身分證問
        他是否為本人，異議人有承認，但是他不承認他闖紅燈
        ，說我們沒有證據可以證明」、「當天我們穿著制服」
        、「只有攔下這部。」、「我有看到他闖紅燈，學長把
        他攔下來」、「違規當時並沒有拍照，後來異議人走了
        之後我們有在現場補拍照片」、「（問：你庭呈的照片
        是當天拍還是事後拍的？）當天拍的」、「我看到的燈
        號是異議人所闖越燈號的斜對角，也就是照片一所顯示
        的綠燈、照片二所顯示紅燈的這個燈號。因為正義路上
        同一直線的燈號，所以我所看到的燈號與異議人所看到
        的燈號是同步的」、「因為當天是假日，車流量比平常
        多一點點，所以我們12點開始巡邏，大約2 點就那邊定
        點，因為正義路的紅綠燈比較多民眾會闖紅燈，也屬於
        重點取締的路段」、「這個紅燈大概已經過了三到四秒
        的時間，他還是闖過來，所以我們認為他有闖紅燈的行
        為出現才將他攔停」、「我們大概會等紅燈亮起兩到三
        秒的時間，有的車子是在黃燈時闖過來，我們就不會攔
        停。如果車子是連續過來，我們也不會攔停。但如果只
        有一輛很明顯在紅燈後闖過來就會攔停」等語（見本院
        卷第20至23頁），並提出現場圖、現場照片2 幀在卷可
        佐（見本院卷第34至35頁），且經證人乙○○當庭在於
        照片上標示出異議人所闖越之燈號及證人現場眼見之燈
        號在卷可參。
    ２、證人甲○○到庭結證稱：「當天我們是執14時到16時巡
        邏勤務，我當時與乙○○兩人壹組開巡邏車，當天是假
        日，因為那個路段即正義路、北平路口常常是塞車路段
        ，我們就停下來疏導，順便取締交通違規。我們在本件
        舉發違規之前，就停在那個路口，我們當時停在正義路
        往關西鎮方向，因為紅綠燈路口的路肩太小，車輛無法
        停放，我們就停在快到關西國中的路口盤查有無闖紅燈
        的情形。當時就看到異議人開的小貨車，當時紅燈已經
        過了兩秒才開始攔車，因為有的車輛在行進間轉換成紅
        燈，如果攔停駕駛人會有意見，我就等完全變換成紅燈
        大概兩秒後才攔車」、「（問：你本人有無親眼看見這
        部車闖紅燈嗎？）有」、「可以親眼看到異議人所闖的
        燈號，而且很清楚」、「那個時段只有舉發這部」、「
        我跟他說：先生你已經闖紅燈了，未繫安全帶部分是我
        講完後才發現他未繫安全帶」、「我們有請異議人下車
        ，但是他不下車，而且我們也不是一紅燈就開始舉發，
        因為有些是車輛行進中，燈號才轉紅燈的。因為一變紅
        燈，馬上攔停會有爭議，就差那一、兩秒」、「因為那
        邊假日沒有警察，常常有人闖紅燈，因而常發生車禍，
        屬於我們重點取締的路段」、「該路口也沒有左右箭頭
        的轉燈，都只是圓形的燈號，秒差是55秒」等語（見本
        院卷第24至27頁）。
（三）又上開乙○○、甲○○為證人乃原處分機關認定異議人有
      前開違規行為之證人，係偶然因執行勤務而舉發本案，與
      異議人並無宿怨，當無甘冒觸犯偽證罪責，蓄意構詞誣陷
      之理，況於本件卷存證據資料內並無任何積極證據足以證
      明上開2 名證人上開證詞係屬虛偽，亦無足以令人顯信證
      人之證述為不可採之品性證據或前科證據存在，自不得僅
      以證人係本件開單告發受異議人之員警而全盤抹煞其在訴
      訟上所具有之原證人資格；且本院為確保證言之真實性，
      於99年4 月21日庭訊時諭知2 名證人為隔離訊問，其2 人
      證詞大致相符，因此其到庭於具結後以言詞證述本件訴訟
      上之待證事實（即異議人有前開違規事實），已足擔保其
      真實性及憑信性。
（四）從而，依上開2 位證人之證詞，卷附現場圖、現場照片所
      示，是認異議人於99年1 月24日下午2 時55分許，駕駛車
      號8426-RW 號自用小貨車，行經新竹縣關西鎮○○路及北
      平路交岔路口，有「駕車行經有燈光號誌管制之交岔路口
      闖紅燈」之違規行為，應堪認定。
（五）至本院依異議人之聲請，傳喚異議人搭載之友人陳雲利為
      證人，觀諸證人陳雲利於本院證述：異議人駕車過正義路
      與北平路交岔路口時，是有一點點險等語，參以員警攔下
      該車輛，並告知異議人闖紅燈之違規事由時，在場之證人
      陳雲利竟未替異議人為任何之辯駁或據以力爭，遲至本院
      調查中始為異議人有利之證詞，顯有違常理（見本院卷第
      31至32頁），從而，證人陳雲利於本院所為之證言之憑信
      性，已有可疑。佐以證人陳雲利為異議人之友人，2 人間
      有朋友情誼，是其上開於本院有利於被告之證言，有迴護
      異議人之嫌，尚無可採。
五、綜上所述，異議人確於裁決書所載時、地，有「汽車行駛於
    一般道路上汽車駕駛人未繫安全帶」（此部分未異議）、「
    駕車行經有燈光號誌管制之交岔路口闖紅燈」之違規行為，
    原處分機關依道路交通管理處罰條例第31條第1 項、第53條
    第1 項、第63第1 項第3 款之規定，裁處異議人罰鍰1,500
    元、2,700 元，並記違規點數3 點，於法相合，尚屬允當，
    本件異議為無理由，應予駁回
六、依道路交通案件處理辦法第19條，裁定如主文。
中    華    民    國    99    年    7     月    26    日
                  交通法庭法  官  黃美文
以上正本證明與原本無異。
如不服本裁定，應於裁定送達後5日內向本院提出抗告狀。
中    華    民    國    99    年    7     月    26    日
                          書記官  劉亭筠

司法院資訊處製作；財團法人民間司法改革基金會備份。
